【裁判字號】    95,訴,37
【裁判日期】    950810
【裁判案由】    偽造有價證券
【裁判全文】
臺灣臺中地方法院刑事判決                95年度訴字第37號
公  訴  人  臺灣臺中地方法院檢察署檢察官
被      告  戊○○
指定辯護人  本院公設辯護人庚○○
上列被告因偽造有價證券案件，經檢察官提起公訴（94年度偵字
第17303號），本院判決如下：
    主  文
戊○○意圖供行使之用，而偽造有價證券，處有期徒刑壹年捌月
，緩刑參年；如附表所示發票日為民國八十六年八月十五日，到
期日八十七年八月十五日，面額新臺幣陸佰玖拾萬元，受款人臺
中市第七信用合作社之本票壹張，其上偽造之以丁○○、己○○○、林泓吉、丙○○為共同發票人部分（含簽名與印文），均沒
收。
    犯罪事實
一、緣戊○○之父丁○○為房地產業者，丁○○於民國83年8、9
    月間，以其所有臺中市○區○村段190-2、190-7地號土地與
    坐落於該190-2地號土地上之同段12848建號建物（門牌號碼
    ：臺中市○區○○路 492號），為「保證責任臺中市第七信
    用合作社」（現改制為「第七商業銀行股份有限公司」；下
    稱「第七信用合作社」或「第七商業銀行」）設定本金最高
    限額新臺幣（下同）4千1百萬元之抵押權，並以其妻己○○○或己○○○與戊○○為連帶保證人，向第七信用合作社陸
    續借得2千7百萬元、200萬元、150萬元、150 萬元等款項。
    嗣丁○○遭人倒債，無法正常繳息，乃於85年 4月17日，以
    已經變更登記之臺中市○區○村段190 -7地號土地之15分之
    12持分（係連同變更登記後，登記於子戊○○、林泓吉及姪
    丙○○名下部分；此部分應係設定第二順位之本金最高限額
    抵押權）及其上增建之同段14432號至14434號建物（建物門
    牌號碼：臺中市○區○○街126巷1號，分別為1至3樓，1至2
    樓登記於丁○○名下，3 樓登記於戊○○、林泓吉與丙○○
    名下），為第七信用合作社設定本金最高限額 5百萬元之抵
    押權，另貸得7百萬元，並以其中之5百餘萬元，先清償先前
    200萬元、150萬元、150萬元等3筆借款之本息。惟丁○○於
    前開過程中，則有未經丙○○之同意，而以丙○○為共同抵
    押人申辦抵押權設定之行為（丁○○此部分偽造及行使偽造
    私文書之犯行，經臺灣臺中地方法院檢察署檢察官以94年度
    偵字第8017號為緩起訴處分確定；又丁○○所交予第七信用
    合作社辦理抵押權設定之丙○○印章，為經由丙○○之父親
    所取得，尚屬真正）。
二、86年 8月15日，第七信用合作社因不明之原因通知丁○○前
    往補辦手續並填寫文件，丁○○請戊○○前往，戊○○未經
    事先徵得父丁○○、母己○○○、弟林泓吉及堂弟丙○○之
    同意，竟即基於供行使之用之意圖，在第七信用合作社行員
    提供用以增加其父親原借款擔保之空白本票上，填載到期日
    （87年8月15日）、金額（690萬元）等資料，並於發票人欄
    內，偽簽「丁○○」、「己○○○」、「林泓吉」與「丙○○」之署名各 1枚，另容任不知其實際上未經取得丁○○、
    己○○○、林泓吉與丙○○ 4人授權簽發本票之第七信用合
    作社經辦人員（姓名年籍不詳），以丁○○先前交付保管之
    丁○○、己○○○、林泓吉與丙○○真正印章，蓋用印文於
    該本票之約定條款與發票人欄上下（除「丁○○」與「己○○○」部分各4枚外，「林泓吉」與「丙○○」部分各3枚）
    ，而偽造完成除其以外，以「丁○○」、「己○○○」、「
    林泓吉」及「丙○○」為共同發票人之本票，再交還予第七
    信用合作社留存，以增加其父親原借款之擔保，而行使之，
    分別足以生損害於第七信用合作社及丁○○、己○○○、林
    泓吉與丙○○本人。嗣因第七商業銀行以丙○○為債務人向
    法院聲請發支付命令確定，強制執行丙○○之薪資所得，丙○○認並無負欠第七商業銀行債務，向臺灣臺中地方法院檢
    察署提出告訴，而查悉上情。
三、案經丙○○訴由臺灣臺中地方法院檢察署檢察官偵查起訴。
    理  由
一、上開犯罪事實，業據被告戊○○坦承不諱，核與證人即告訴
    人丙○○、證人丁○○、己○○○（均為被害人）、沈志叡
    、吳俊聰、甲○○、辛○○（均於案發之時，為第七信用合
    作社行員）、賴文正（受第七信用合作社之託，於85年 4月
    17日辦理抵押權設定登記之人）分別於檢察官訊問或本院審
    理中指、證述之意旨相符，復有相關授信約定書、抵押權設
    定資料、他項權利證明書、借據、放款餘額（備查卡）資料
    、本院支付命令與執行命令及系爭本票各影本 1份分別附卷
    可稽，是核被告之自白與事實相符，堪採為認定其犯罪事實
    之證據。本件事證明確，被告犯行堪以認定。
二、核被告戊○○所為，係犯刑法第201條第1項之意圖供行使之
    用而偽造有價證券罪。其容任不知情之第七信用合作社經辦
    人員，蓋用丁○○原交予第七信用合作社保管之丁○○、己○○○、林泓吉與丙○○印章於本票上，而偽造完成有價證
    券，偽造後復持以行使，其使不知情之第七信用合作社經辦
    人員蓋用丁○○等 4人印章於本票上，為間接正犯；盜用印
    章之行為為偽造有價證券之階段行為，偽造有價證券後復持
    以行使之低度行為則應為高度之偽造有價證券行為所吸收，
    均不另論罪。另按行使偽造有價證券，以取得票面價值之對
    價，固不另論詐欺罪，但如以偽造之有價證券供作擔保或作
    為新債清償而借款，則其借款之行為，為行使有價證券以外
    之另一行為，其間有方法結果關係，應論以詐欺罪之牽連犯
    ，最高法院固著有62年度第 1次刑庭庭長會議決定(一)可資參
    照，惟本案被告之行使偽造有價證券行為，僅在增加其父親
    丁○○原借款之擔保，並非以之為擔保而取得新之借款，此
    業依卷附之第七信用合作社放款餘額備查卡資料可認，是被
    告自無應另成立詐欺罪之問題，附此敘明。復查，被告並非
    向第七信用合作社借款之主債務人，僅係受父親丁○○之指
    示，前往第七信用合作社洽辦手續並填寫文件，致於過程中
    ，偽造系爭以其父丁○○、母己○○○、弟林泓吉及堂弟丙○○為共同發票人之本票，無論依其並未另外取得新之借款
    ，或因僅為協助陷於財務困難之父親配合銀行辦理增加擔保
    手續，且與各被害人具有親戚關係而便宜行事等動機觀之，
    其犯罪之情狀，不無可憫恕之處，如科以法定最低之 3年有
    期徒刑，仍嫌過重，爰依修正後刑法第59條之規定，酌量減
    輕其刑。爰審酌被告之素行良好（並無任何前案紀錄，有其
    臺灣高等法院被告前案紀錄表在卷可查），犯後已能坦承犯
    行，且與告訴人丙○○達成和解（有其提出之與丙○○95年
    7月19日和解書1份附於本院可稽），深具悔意，且無論告訴
    人或被害人丁○○、己○○○、林泓吉均已以言詞或書面表
    示不願訴究，其犯罪之動機與目的尚屬可憫，自身並未取得
    任何益處或對價，行為之時年紀尚輕，或係因思慮未周，致
    蹈本件犯行等一切情狀，予以量處如主文所示之刑，以示懲
    儆。而被告既未曾受有期徒刑以上刑之宣告，本院審酌其犯
    罪之情節及犯後之態度，認其經此起訴、審判程序後，當知
    所警惕，信無再犯之虞，認所宣告之刑，亦以暫不執行為適
    當，爰併為緩刑三年之諭知，以啟自新。至系爭發票日為86
    年 8月15日，到期日87年8月15日，面額690萬元，受款人臺
    中市第七信用合作社之本票 1張，其上偽造之以丁○○、己○○○、林泓吉、丙○○為共同發票人部分（含簽名與印文
    ，如附表所示），均應依修正後刑法第 205條之規定，宣告
    沒收（另參最高法院95年度第 8次刑事庭會議決議第一(五)、
    六(一)及七點）。
據上論斷，應依刑事訴訟法第299條第 1項前段，刑法第201條第
1項、（修正後）第59條、第74條第1項第1款、第205條，罰金罰
鍰提高標準條例第1條前段，判決如主文。
本案經檢察官乙○到庭執行職務。
中    華    民    國    95    年    8     月    10    日
                臺灣臺中地方法院刑事第六庭
                    審判長法  官  簡 源 希
                          法  官  林 念 祖
                          法  官  鄧 敏 雄
上正本證明與原本無異
如不服本判決，應於送達後十日內向本院提出上訴狀（須附繕本
），上訴於臺灣高等法院臺中分院。
                          書記官  黃 士 益
中    華    民    國    95    年    8     月    25    日
附錄本案論罪科刑法條全文：
中華民國刑法第201條第1項
意圖供行使之用，而偽造、變造公債票、公司股票或其他有價證
券者，處3年以上10年以下有期徒刑，得併科3千元以下罰金。
附表：應沒收之偽造有價證券（偽造「丁○○」、「己○○○」
      、「林泓吉」、「丙○○」為本票共同發票人部分）
┌──┬─────┬─────┬──────┬─────┬───────────────┐
│編號│發  票  日│到  期  日│ 受  款  人 │ 票面金額 │    應  沒  收  之  部  分    │
├──┼─────┼─────┼──────┼─────┼───────────────┤
│1.  │  8. 15. │  8. 15. │臺中市第七信│新臺幣陸佰│偽造「丁○○」、「己○○○」、│
│    │          │          │用合作社    │玖拾萬元  │「林泓吉」、「丙○○」為共同發│
│    │          │          │            │          │票人部分（即其上偽造之「丁○○│
│    │          │          │            │          │」、「己○○○」、「林泓吉」、│
│    │          │          │            │          │「丙○○」署名各壹枚、「丁○○│
│    │          │          │            │          │」、「己○○○」印文各肆枚、「│
│    │          │          │            │          │林泓吉」、「丙○○」印文各參枚│
│    │          │          │            │          │）                            │
└──┴─────┴─────┴──────┴─────┴───────────────┘


司法院資訊處製作；財團法人民間司法改革基金會備份。
